台灣板橋地方法院刑事判決　　　　　　　　　　　　　九十一年度易字第二二四號
　　公　訴　人　台灣板橋地方法院檢察署檢察官
　　被　　　告　乙○○
右列被告因偽造貨幣案件，經檢察官聲請簡易判決處刑（聲請案號：九十年度偵字第
一六六四七號），嗣經本院三重簡易庭認不得以簡易判決處刑（受理案號：九十年度
重簡字第一五五九號），移
    主  文
乙○○收受後方知為偽造之通用貨幣而仍行使，處罰金伍佰元，如易服勞役，以佰
元折算壹日。扣案之偽造新台幣伍佰元紙鈔壹張（號碼ＤＲ八五一０九八ＷＢ）沒收
之。
    事  實
一、乙○○於不詳時、地不慎收受由不詳姓名之人交付號碼為ＤＲ八五一０九八ＷＢ
    號之面額為新台幣（下同）五百元之偽造紙鈔一張。乙○○於收受後方知其為偽
    鈔，竟不甘損失，而仍於民國（下同）九十年五月二十四日四時二十分許，由其
    友人蘇良松駕駛蘇文所有之車號ＮＱ─六六二九號自用小客車附載乙○○，行經
    國道中山高速公路泰山收費站南向時，乙○○持上開偽造之五百元紙幣交予不知
    情之蘇良松交予收費員甲○○購買高速公路回數票券十張而予以行使。嗣經收費
    員甲○○收受上開偽造之五百元紙幣之後，始查覺有異，乃通知警員將乙○○查
    獲，並扣得上開偽造之五百元紙幣一張。
二、案經警政署國道公路警察局第一警察隊移送台灣板橋地方法院檢察署檢察官偵查
    終結，並聲請簡易判決處刑，嗣經本院三重簡易庭認不得以簡易判決處刑，改依
    通常程序而移送本院刑事庭審理。
    理  由
一、訊據被告乙○○對於上述時、地持五百元之偽鈔交予友人蘇良松購買高速公路回
    數票券之事實坦承不諱；惟矢口否認有何行使偽造貨幣之犯行，並辯稱：伊不知
    所持有之五百元紙鈔係偽造云云。經查：右揭事實，業據證人甲○○於警訊中證
    述屬實，並有上開偽造之五百元紙幣一張扣案可資佐證，且該紙五百元偽鈔以彩
    色噴墨方式仿印，無隱藏字及凹版印紋凸起效果，紙質與真鈔不同，左下角之「
    500」面額數字沒有折光變色反應，無水，安全線以燙印金箔方式仿鈔券正面裸
    露部分，無折光變色效果，業經中央印製廠鑑定結果屬偽鈔，此有中央銀行發行
    局九十年七月十一日（九０）台央發字第０三００三七四六一號函在卷可參；再
    該扣案之五百元紙幣曾自中間撕裂，邊緣亦有破損，且紙質與真鈔明顯不同，以
    肉眼或以手觸之方式即可明顯辨識。故被告辯稱其收受後並不知其為偽鈔乙節，
    顯屬飾卸諉責之詞，不足採信。罪證明確，被告犯行洵堪認定。
二、核被告所為，係犯刑法第一百九十六條第二項之行使偽造通用貨幣罪。又被告行
    使上開偽造之五百元紙幣，並交付予收費員甲○○，而收費員甲○○收受之後，
    始查覺係屬偽鈔，故被告之行使行為已達既遂。再被告係藉由不知情之友人蘇良
    松交予收費員而予以行使，為刑法第一百九十六條第二項之間接正犯。爰審酌被
    告之品行、智識程度及被告因一時貪念致罹本件犯行以及犯罪後態度等一切情狀
    ，量處主文所示之刑，並諭知易服勞役之折算標準，以示懲儆。又扣案之五百元
    偽造紙幣一張，應依同法第二百條之規定宣告沒收。
據上論斷，應依刑事訴訟法第四百五十二條、第二百九十九條第一項前段，刑法第一
百九十六條第二項、第二百條、第四十二條第二項，罰金罰鍰提高標準條第一條前段
、第二條，判決如主文。
本案經檢察官謝岳龍到庭執行職務
中    華    民    國    九   十   一    年    二    月   二  十  二     日
                               台灣板橋地方法院刑事第二庭
                                   法  官  潘  長  生
右正本證明與原本無異。
如不服本判決，應於判決送達後十日內向本院提出上訴狀 (應附繕本) ，上訴於
臺灣高等法院。
                                   書記官  王  增  華
中      華      民      國      九十一      年    二    月  二 十 五    日
附錄本案論罪科刑法條
刑法第一百九十六條：
行使偽造、變造之通用貨幣、紙幣、銀行券或意圖供行使之用而收集或交付於人者，
處三年以上十年以下有期徒刑，得併科五千元以下罰金。
收受後方知為偽造、變造之通用貨幣、紙幣、銀行券，而仍行使或意圖供行使之用而
交付於人者，處五百元以下罰金。
第一項之未遂犯罰之。
